臺灣高雄地方法院刑事裁定
111年度毒聲字第912號
聲  請  人  臺灣高雄地方檢察署檢察官
被      告  王乃澤



上列被告因違反毒品危害防制條例案件，經檢察官聲請送觀察、
勒戒(111年度毒偵字第2870號)，本院裁定如下：
    主  文
王乃澤施用第二級毒品，令入勒戒處所觀察、勒戒，其期間不得
逾貳月。
    理  由
一、聲請意旨如附件聲請書所載。
二、按犯毒品危害防制條例第10條之罪者，檢察官應聲請法院裁
    定，令被告入勒戒處所觀察、勒戒，其期間不得逾二月；依
    前項規定為觀察、勒戒或強制戒治執行完畢釋放後，3年後
    再犯第10條之罪者，適用本條前2項之規定，毒品危害防制
    條例第20條第1項、第3項分別定有明文。而上開所謂「3年
    後再犯」，只要本次再犯（不論修正施行前、後）距最近1
    次觀察、勒戒或強制戒治執行完畢釋放，已逾3年者，即該
    當之，不因其間有無犯第10條之罪經起訴、判刑或執行而受
    影響（最高法院刑事大法庭109年度台上大字第3826號裁定
    意旨參照）。
三、經查：
㈠、被告王乃澤於民國111年7月25日18時許，在高雄市○○區○○路○
    段00巷0弄00號居所內，以將甲基安非他命置入玻璃球燒烤
    後吸食煙霧之方式，施甲基安非他命1次乙節，業據被告於
    偵查中坦承不諱，且其於111年7月26日18時10分許為警採尿
    送驗，結果呈安非他命、甲基安非他命陽性反應，有高雄市
    政府警察局鳳山分局毒品案件尿液採證代碼對照表（尿液代
    碼：FS1398號）及正修科技大學超微量研究科技中心111年8
    月10日尿液檢驗報告（原始編號：FS1398號）在卷可佐，足
    認被告上開任意性自白與事實相符。本件事證明確，被告於
    前揭時、地，施用甲基安非他命之事實，堪可認定。
㈡、又被告前因施用毒品案件，經送觀察、勒戒後，因認無繼續
    施用毒品傾向，於98年8月18日執行完畢釋放，並經臺灣高
    雄地方檢察署（下稱高雄地檢署）檢察官以98年度毒偵緝字
    第268號不起訴處分確定，迄今並無再為觀察、勒戒或強制
    戒治處遇之紀錄乙節，有臺灣高等法院被告前案紀錄表在卷
    可稽。本件係被告於前開觀察、勒戒執行完畢釋放3年後所
    為，依前揭說明，縱被告其間因犯第10條之罪經起訴、判刑
    或執行，仍應依修正後毒品危害防制條例第20條第3項規定
    ，再予適用觀察、勒戒或強制戒治之機會。
㈢、再者，毒品危害防制條例所規定之「觀察、勒戒」程序，係
    針對受處分人所為保安處分，目的在戒除行為人施用毒品身
    癮及心癮，以達教化與治療之目的，其立法意旨在幫助施用
    毒品者戒毒，性質上為一療程，而非懲罰，並屬強制規定，
    除檢察官審酌個案情形，依同條例第24條第1項為附命完成
    戒癮治療之緩起訴處分外，凡經檢察官聲請法院裁定將被告
    送勒戒處所觀察、勒戒者，法院僅得就其聲請審查被告是否
    有施用毒品之行為，以及被告是否為「初犯」或為觀察、勒
    戒、強制戒治執行完畢後「3年後再犯」而為准駁之裁定，
    並無自由斟酌以其他方式替代或得以其他原因免予執行之權
    。又是否給予被告為附命完成戒癮治療之緩起訴處分，屬刑
    事訴訟法第253條之1第1項及第253條之2第1項第6款特別賦
    予檢察官之職權，非法院所得審酌，且此非「觀察、勒戒」
    前置處分，也與被告是否判刑之追訴要件無關，檢察官自無
    義務說明為何不給予被告戒癮治療之緩起訴處分。法院縱使
    審查其裁量有無違法，也僅在卷證資料所示證物中審酌，而
    為最低限度之審查，即此部分為檢察官之裁量，必須予以尊
    重。
㈣、本件聲請意旨載明被告自前述觀察、勒戒執行完畢後，復因
    施用毒品行為，為法院判處有期徒刑確定，且被告經高雄地
    檢署多次傳喚均未到庭，顯見其戒除毒癮意志薄弱、自律性
    甚差，是不宜給予附命戒癮治療之緩起訴處分（如附件）。
    而依卷證資料所示，本件施用第二級毒品犯行，高雄地檢署
    檢察官多次合法傳喚被告，被告均無故未到庭應訊，是難認
    被告有面對本案偵查並正視其患有毒癮之事實，有高雄地檢
    署檢察官辦案進行單、送達證書、點名單及詢問筆錄存卷供
    參。另被告自前述觀察、勒戒執行完畢釋放後，仍多次因施
    用毒品，經法院判處罪刑確定並入監執行，最近一次甫於11
    1年6月7日執行完畢出監，其屢犯施用毒品犯行，已多次入
    監執行，仍未能矯正惡習，可見其有毒品來源、法治觀念淡
    薄，戒絕毒癮之意志不堅、自制力薄弱，若再僅以寬鬆之社
    區性戒癮治療，確難期待其能完全戒絕毒癮。從而，檢察官
    考量本案具體情節，向本院聲請令被告入勒戒處所觀察、勒
    戒，以監禁式之治療方式，求短時間內隔絕被告之毒品來源
    ，務使其專心戒除毒癮，而未依刑事訴訟法第253條之1規定
    對被告為附命完成戒癮治療之緩起訴處分，核其此部分職權
    之行使尚屬合法，形式上亦無裁量恣意或濫用之情，於法有
    據。
四、綜上所述，本件聲請為有理由，應予准許，依毒品危害防制
    條例第20條第3項、第1項，裁定如主文。
中　　華　　民　　國　　111 　年　　12　　月　　14　　日
                  刑事第六庭    法　官  陳紀璋
以上正本證明與原本無異。
如不服本裁定應於送達後5日內向本院提出抗告狀。
中　　華　　民　　國　　111 　年　　12　　月　　14　　日
                                書記官  李宗諺